臺灣高等法院刑事判決　　　　　　　　 96年度上訴字第794號
上　訴　人　甲○○
即　被　告
　　　　　　　　　　（另案在臺灣桃園監獄執行）
指定辯護人　本院公設辯護人 周君穎
上列上訴人因違反槍砲彈藥刀械管制條例案件，不服臺灣桃園地
方法院95年度訴字第2150號，中華民國95年12月29日第一審判決
（起訴案號：臺灣桃園地方法院檢察署95年度偵字第8147號），
提起上訴，本院判決如下：
    主  文
上訴駁回。
    事  實
一、甲○○有賭博、違反麻醉藥品管理條例、違反毒品危害防制
    條例等前科，並因偽造文書案件於民國（下同）九十二年間
    經台灣桃園地方法院判處有期徒刑三月確定，於九十二年九
    月二十五日易科罰金執行完畢。詎仍不知悛悔，於九十四年
    九月十一日某時，在桃園縣中壢市○○○路○段五二三號七
    樓居住樓下（即中壢市○○○路○段五二三號一樓前），以
    新台幣（下同）十五萬元之代價向綽號「阿南」（或「阿男
    」，真實姓名、年籍不詳）之成年購得由仿BERETTA廠Ｍ九
    型半自動手槍製造之玩具手槍換裝土造金屬槍管而成，可發
    射子彈有殺傷力之改造手槍乙支（含彈匣乙個，槍枝管制編
    號0000000000號；甲○○實際支付一萬元，餘款
    約定以甲○○所有之佛像乙尊抵付），隨即未經許可而持有
    該支改造手槍。嗣甲○○因另涉嫌製造爆裂物放置於桃園縣
    平鎮市○○路大潤發大賣場內（由原審法院另案審理中），
    為警循線查知其涉案後，於九十四年九月十三日晚間七時十
    分許，在桃園縣中壢市○○街二０八巷五十八弄內拘提到案
    ，並在其駕駛之Ｋ七－四八二九號自用小客車內搜索查扣得
    上開改造手槍乙支，而查知上情。
二、案經桃園縣政府警察局平鎮分局報請臺灣桃園地方法院檢察
    署檢察官偵查起訴。
    理  由
一、訊據上訴人即被告甲○○對於上開事實均坦承不諱，僅另辯
    稱其於九十四年七月間持有另支改造手槍經查獲，並經判處
    有期徒刑三年八月，本案與前案均係基於概括犯意，應有連
    續犯之關係等語。惟查：
  (一)上開犯罪事實，業據上訴人即被告甲○○於偵查、原審及本
    院審理時自白不諱，並有扣案之上開改造手槍乙支，及桃園
    縣政府警察局平鎮分局搜索扣押筆錄、查獲照片在卷可稽。
    扣案之改造手槍乙支經送請內政部警政署刑事警察局鑑定結
    果，認「一、送鑑改造手槍壹枝（槍枝管制編號00000
    00000號），認係由仿BERETTA廠Ｍ九型半自動手槍製
    造之玩具手槍換裝土造金屬槍管而成之改造手槍，機械性能
    良好，可擊發適用子彈，認具殺傷力。」，有內政部警政署
    刑事警察局九十四年十月三日刑鑑字第０九四０一四三九七
    ０號槍彈鑑定書附卷可憑（見九十四年度偵字第一六六六號
    二卷第四十八頁至第五十頁），足認被告上開具任意性之自
    白核與事實相符，而可採信。
  (二)按被告於本案犯行前，另於九十四年七月三日向綽號「小明
    」之成年男子購得可發射子彈具殺傷力之改造手槍乙支及具
    殺傷力之土造子彈十顆，於九十四年七月二十二日遭查獲，
    經原審法院九十四年度訴字第一八七三號刑事判決判處有期
    徒刑三年八月，併科罰金十萬元，嗣經本院於九十六年一月
    十九日以九十五年度上訴字第一三八０號刑事判決將原判決
    撤銷，判處有期徒刑三年八月，併科罰金十萬元，並經最高
    法院九十六年台上字第一九六六號刑事判決駁回上訴確定等
    情，有該刑事判決及本院被告前案紀錄表可參。被告雖辯稱
    本案與該案有連續犯之裁判是一罪關係云云，惟查修正前刑
    法規定之連續犯之所謂出於概括犯意，必須其多次犯罪行為
    自始均在一個預定犯罪計劃以內，出於主觀上始終同一犯意
    之進行，若中途另有新犯意發生，縱所犯為同一罪名，究非
    連續其初發的意思，即不能成立連續犯（最高法院七十年台
    上字第六二九六號判例）。第查被告於前案持有之槍、彈業
    於九十四年七月二十二日遭查獲扣押，本案持有之改造手槍
    則係事後於九十四年九月十一日另行購得，而關於被告另行
    購買持有本件扣案改造手槍之原因，具被告於前案即原審法
    院九十四年度訴字第一八七三號案件審理時自承：「（你本
    案既然被查獲持有槍枝，為何在本案查獲後，又去持有槍枝
    ？）是因為後來朋友拿來給我，要跟我換一座佛雕像。」、
    「是因為人家突然拿來給我，我才持有這把槍枝、這些子彈
    的」等語（見九十五年度偵字第八一四七號卷第四頁原審法
    院九十四年度訴字第一八七三號刑事判決書、及本院第四十
    四頁本院九十五年度上訴字第一三八０號刑事判決書所載）
    。於原審法院審理時復自承：「（你向本院法官供稱：上開
    案件查獲之後，之所以會持有本案之改造貝瑞塔手槍，是因
    為後來朋友拿來給你要跟你換一座佛雕像，所以你才會於九
    十四年七月二十二日為警查獲後，在九十四年九月十一日才
    另行起意持有本件之槍枝，是否如此？）是。」等語明確（
    見原審卷第九十二頁）。由此可見被告係在原先持有之改造
    手槍及子彈經查扣後，又因「阿南」前來兜售扣案之改造手
    槍，始另行起意購買扣案改造手槍而持有，與前案持有槍、
    彈之犯行，並非自始在一個預定犯罪計劃以內，出於主觀上
    始終同一犯意之進行，兩案間自無連續犯之裁判上一罪關係
    可言，自非前開確定判決效力所及。本院前開九十五年度上
    訴字第一三八０號刑事判決亦同此認定，有該判決書可參。
    被告事後始辯稱其對槍械興趣，基於概括犯意而為前後二案
    犯行，應為連續犯云云，無非係為減免罪責所為之飾詞，不
    足採信。
  (三)綜上所述，本案事證明確，被告之犯行應堪認定。
二、
  (一)核被告所為，係犯槍砲彈藥刀械管制條例第八條第四項之未
    經許可持有可發射子彈具有殺傷力之槍枝罪。公訴人雖認被
    告係犯槍砲彈藥刀械管制條例第八條第一項之製造改造手槍
    罪，然本案不能證明被告有製造改造手槍犯行（敘述如後）
    ，公訴意旨尚有誤會，惟檢察官起訴被告持有改造手槍之基
    本社會事實相同，此為起訴犯罪事實之一部減縮，無庸變更
    起訴法條（參見最高法院九十二年度台上字第一八四一號、
    八十九年度台上字第二三九０號、八十八年度台上字第五五
    九一號、八十三年度台上字第四六二八號判決意旨）。被告
    因偽造文書案件於九十二年間經台灣桃園地方法院判處有期
    徒刑三月確定，於九十二年九月二十五日易科罰金執行完畢
    ，有本院被告前案紀錄表在卷可稽，其於有期徒刑執行完畢
    後，五年內故意再犯有期徒刑以上之本罪，為累犯，應依法
    加重其刑。
  (二)被告行為後，刑法於九十四年二月二日修正公布，於九十五
    年七月一日施行，被告於五年以內再故意犯本件有期徒刑以
    上之罪，不論依修正前之刑法第四十七條，或修正後之刑法
    第四十七條第一項之規定，均構成累犯，對被告而言並無有
    利或不利之情形，自不生新舊法比較之問題，應逕依裁判時
    刑法第四十七條第一項論以累犯（參照最高法院九十五年度
    第二十一次刑事庭會議決議）。
  (三)另有關易服勞役之規定，修正前刑法第四十二條第二項規定
    「易服勞役以一元以上三元以下折算一日。」，而被告行為
    時之易服勞役折算標準，據修正前罰金罰鍰提高標準條例第
    二條前段規定，就其原定數額提高為一百倍折算一日，則被
    告依行為時之易服勞役折算標準，應以銀元一百元以上三百
    元以下即新臺幣三百元以上九百元以下折算一日；然修正後
    刑法第四十二條第三項前段規定：「易服勞役以新臺幣一千
    元、二千元或三千元折算一日。」，經比較新舊法結果，以
    修正後之規定，較有利於被告，則應依刑法第二條第一項後
    段規定，適用修正後之刑法第四十二條第三項前段規定，定
    罰金易服勞役之折算標準。
三、原判決以被告罪證明確，基於上開見解，適用槍砲彈藥刀械
    管制條例第八條第四項、刑法第十一條前段、第二條第一項
    、第四十七條第一項、第四十二條第三項前段、第三十八條
    第一項第一款規定，並審酌被告前因持有改造槍枝，經判處
    罪刑在案，素行不佳，及被告之智識程度、犯罪之動機、目
    的、危害社會治安、犯後坦承犯行等一切情狀，量處有期徒
    刑三年十月，併科罰金十萬元，並諭知罰金易服勞役之折算
    標準為一千元折算一日，扣案之改造手槍乙支沒收，復以被
    告被訴製造改造手槍及製造子彈未遂罪部分不能證明被告犯
    罪，而不另為無罪之諭知，經核其認事用法尚無不合，量刑
    亦屬妥適。被告以本案犯行與前案犯行有連續犯關係為由提
    起上訴，及檢察官上訴以被告係犯製造手槍罪為由指摘原判
    決不當，均無理由（檢察官上訴部分詳如後述），應予駁回
    。
四、至於扣案之子彈成品十三顆經鑑定結果，認均係土造子彈（
    具直徑約八‧八MM金屬彈頭），採樣四顆試射，無法擊發，
    認不具殺傷力，子彈半成品十一顆均係玩具金屬彈殼，有內
    政部警政署刑事警察局九十四年十月三日刑鑑字第０九四０
    一四三九七０號槍彈鑑定書可稽（偵字第一六六六號二卷第
    四十九頁），均非違禁物，且與被告上開犯行無關；扣案之
    槍枝改造草圖乙紙與被告上開犯行亦無直接密切之關聯；均
    不得宣告沒收。至於原判決在理由三內將被告前案即原審法
    院九十四年度訴字第一八七三號刑事判決所判處之有期徒刑
    由「三年八月」誤載為「三年六月」（見原判決第五面第二
    行、及第六面理由四第七行），略有瑕疵，惟與全案情節無
    礙，自非撤銷事由。
五、公訴意旨另以：被告於九十四年八月間某日，委託綽號「阿
    男」之成年男子，在桃園縣某玩具手槍店，向某姓名年籍不
    詳之成年人，以一萬元之價格購買仿BERETTA 廠Ｍ九型半自
    動手槍製造之玩具手槍後，竟基於製造具有殺傷力之子彈及
    可發射子彈具有殺傷力之改造玩具手槍之犯意，在同年八、
    九月間，在桃園中壢市○○○路○段五二三號七樓，以自行
    換裝土造金屬槍管方式，將該玩具手槍改造為可擊發子彈具
    殺傷力之改造手槍一枝，並改造子彈十三顆，因子彈無殺傷
    力而未遂，嗣於九十四年九月十三日晚上七時十分許，為警
    查獲，並扣得前揭改造手槍一枝及子彈成品十三顆、半成品
    十顆，翌日即十四日在其居所即中壢市○○○路○段五二三
    號七樓扣得其所有之槍枝改造草圖一紙等情，因認被告涉有
    槍砲彈藥刀械管制條例第八條第一項製造改造手槍、同條例
    第十二條第五項、第一項之製造子彈未遂等罪嫌。經查：
  (一)按犯罪事實應依證據認定之，無證據不得推定其犯罪事實，
    刑事訴訟法第一百五十四條第二項定有明文。又認定犯罪事
    實所憑之證據，雖不以直接證據為限，間接證據亦包括在內
    ，然而無論直接或間接證據，其為訴訟上之證明，須於通常
    一般之人均不致有所懷疑，而得確信其為真實之程度者，始
    得據為有罪之認定，倘其證明尚未達到此一程度，而有合理
    之懷疑存在時，事實審法院在心證上無從為有罪之確信，自
    應為無罪之判決（參見最高法院七十六年度台上字第四九八
    六號判例意旨）。又被告之自白，不得作為有罪判決之唯一
    證據，仍應調查其他必要之證據，以察其是否與事實相符。
    刑事訴訟法第一百五十六條第二項亦定有明文。訊據被告堅
    詞否認有製造改造手槍、子彈之行為，辯稱：伊並未製造槍
    械、子彈，而扣案之改造手槍、子彈均是「阿南」所交付，
    槍枝改造草圖是「阿南」連同改造手槍一併交付，並非伊所
    畫等語。
  (二)公訴人認被告涉犯前揭犯行，無非係以被告於警詢、偵查中
    之自白，及查獲扣案之改造槍枝、土造子彈及槍枝改造草圖
    為其主要論據。查被告於警詢中曾坦承改造手槍，以及扣案
    槍枝改造草圖係其親自繪製等語，嗣於偵查及原審法院羈押
    訊問時亦均坦承改造手槍等情不諱，被告於九十四年九月十
    四日檢察官訊問時之錄音帶經原審法院勘驗屬實（原審卷第
    第三十四頁至第三十九頁），被告於警詢中之陳述係出於任
    意性，經證人即警員林志峰證述在卷（原審卷第七十九至八
    十一頁），被告於原審法院羈押訊問時之陳述內容亦經本院
    調取原審法院九十四年度聲羈字第六三三號案卷核閱無訛，
    並有該卷宗之筆錄影本可憑。然而被告嗣於偵查中即否認有
    改造（製造）手槍及子彈等犯行，辯稱扣案之改造手槍及子
    彈係向「阿南」購買，槍枝改造草圖亦係「阿南」一併交付
    等語，以及其在偵查中向檢察官陳稱「無師自通」部分係誤
    會檢察官訊問之問題，針對製造爆裂物部分回答等語。查被
    告關於「阿南」如何出售扣案槍、彈，及要求以被告所有之
    佛像抵付價金，故被告僅支付一萬元，惟因尚未試射，餘款
    （佛像）尚未交付等經過情形，前後供述之主要內容均相一
    致，而其所述情節並無違反經驗法則或論理法則之處，自有
    可能，而其於偵查、警詢中之自白雖係出於自由意志，然並
    無足夠之補強證據足以證明確與事實相符，另查被告於警詢
    、偵查、及原審法院羈押訊問時並多次陳稱：扣案子彈是道
    具彈，未經改造等語（偵字第一六六六號一卷第十二頁、本
    院卷第五十頁），又扣案之槍枝改造草圖無法證明係被告繪
    製，且本案並未查獲任何可供製造槍管改造手槍使用之工具
    （如鑽孔機、車床、砂輪等），即使該圖係被告繪製，亦不
    足憑此推定被告有自行製造槍管換裝改造手槍之犯行，自不
    能僅以被告之自白及扣案之槍枝改造草圖資為認定被告有製
    造改造手槍及製造子彈未遂等犯行。
  (三)證人陳進益警詢及偵查中雖證稱：曾看見被告磨槍管，及曾
    在中壢市○○街三八巷九號六樓目睹被告幫屋主（不詳）修
    理二支九二手槍等語（偵字第一六六六六號一卷第一０九頁
    、二卷第十一頁），惟此業為被告堅決否認，而本案並未查
    獲任何可供製造及打磨槍管使用之工具，已如前述，證人陳
    進益亦未陳明被告如何磨槍管之具體方法，其有關看見被告
    磨槍管部分之陳述自無法證明確與事實相符。至於證人陳進
    益證稱看見被告幫人修理九二手槍乙節，亦無具體事證可佐
    ，且與被告本身有無製造槍枝、子彈之待證事實無關，亦不
    足資為不利於被告之論據。
  (四)再查依卷內警方執行通訊監察時之監聽譯文所載，九十四年
    七月五日至同年七月八日間，被告向某友人稱：「我要跟你
    借鑽洞用的」，友人答：「鑽洞的我朋友借去了」（見偵字
    第一六六六六號一卷第一七０頁正、反面）；同年七月十二
    日至十四日間，綽號「阿坤」之友人稱：「我要車管」，被
    告稱：「你說外面的嗎，那用磨的，不用車啦。」，阿坤稱
    ：「沒有啦，槍管啊。」，甲○○稱：「知道啦！那要用磨
    的！磨的更好磨啦！」，阿坤稱：「那已經洗一半掉了，我
    車一下就好了啦」（見同上卷第二三二頁正、反面），檢察
    官即據以指稱被告有改造槍枝之知識技能等語。被告對上開
    監聽譯文內容固不諱言，並且陳稱「鑽洞」部分是向朋友借
    鑽孔機欲改造子彈，然因不知如何改造實際並未著手，至於
    「磨東西」部分係指磨細砂糖混合海洛因施用，並非指槍管
    等語。按上開監聽譯文之通訊時間均在被告前案持有改造手
    槍、子彈遭查獲（即九十四年七月二十二日）之前，與本件
    扣案之槍、彈是否為被告改造之待證事實已無關聯性。再就
    上開通訊內容而言，或係被告欲向友人借用「鑽洞」工具，
    或係被告向友人「阿坤」談論有關打磨槍管之問題，然均未
    提及被告本身否有改造手槍及子彈等犯行，仍不能憑此即以
    已推測之方法認定被告有製造手槍及製造子彈未遂等犯行。
  (五)綜上所述，此部分顯有合理懷疑存在，自屬不能證明被告有
    製造改造手枝、及製造子彈未遂等犯行。惟因公訴意旨認此
    部分與前開有罪部分有吸收犯之實質上一罪及想像競合犯之
    裁判上一罪關係，故不另為無罪之諭知。
  (六)此部分原判決以不能證明被告犯罪為由，而不另為無罪之諭
    知，理由雖嫌疏略，結論仍無不合。檢察官上訴仍指稱被告
    涉有製造改造手槍等罪嫌，為無理由，一併指明。
據上論斷，應依刑事訴訟法第三百六十八條，判決如主文。
本案經檢察官曾忠己到庭執行職務。
中　　華　　民　　國　　96　　年　　5 　　月　　8 　　日
　　　　　　　　　刑事第十九庭  審判長法　官　尤豐彥
　　　　　　　　　　　　　　　　　    法　官  魏新國
　　　　　　　 　 　　　　　　　　　　法　官  宋　祺
以上正本證明與原本無異。
如不服本判決，應於收受送達後十日內向本院提出上訴書狀，其
未敘述上訴之理由者並得於提起上訴後十日內向本院補提理由書
（均須按他造當事人之人數附繕本）。
                                      書記官　王韻雅
中　　華　　民　　國　　96　　年　　5 　　月　　8 　　日
附錄：本案論罪科刑法條全文
槍砲彈藥刀械管制條例第8條
未經許可，製造、販賣或運輸鋼筆槍、瓦斯槍、麻醉槍、獵槍、
空氣槍或第4條第1項第1款所定其他可發射金屬或子彈具有殺傷
力之各式槍砲者，處無期徒刑或5年以上有期徒刑，併科新臺幣1
千萬元以下罰金。
未經許可，轉讓、出租或出借前項所列槍枝者，處 5 年以上有期
徒刑，併科新臺幣 1 千萬元以下罰金。
意圖供自己或他人犯罪之用，而犯前二項之罪者，處無期徒刑或
7 年以上有期徒刑，併科新臺幣 1 千萬元以下罰金。
未經許可，持有、寄藏或意圖販賣而陳列第 1 項所列槍枝者，處
3 年以上10年以下有期徒刑，併科新臺幣700萬元以下罰金。
第 1 項至第 3 項之未遂犯罰之。
